【裁判字號】    94,訴,4117
【裁判日期】    950509
【裁判案由】    違反槍砲彈藥刀械管制條例
【裁判全文】
臺灣高雄地方法院刑事判決              94年度訴字第4117號
公  訴  人  臺灣高雄地方法院檢察署檢察官
被      告  丙○○
                    通訊處：金.
義務辯護人  李汶哲律師
上列被告因槍砲彈藥刀械管制條例案件，經檢察官提起公訴（94
年度偵字第21267 號），本院判決如下：
    主  文
丙○○無罪。
    理  由
一、公訴意旨略以：被告丙○○明知具殺傷力之爆裂物，為槍砲
    彈藥刀械管制條例所列明之違禁物，未經主管機關許可不得
    持有，竟於民國94年6 月間某日，自不詳處所取得具殺傷力
    之土製爆裂物1 枚後，將之藏置於其位於高雄市前金區○○
    ○路106 號9 樓之1 租屋處（下稱上開租屋處）而無故持有
    之。嗣於94年6 月21日上午9 時35分許，為警持本院核發之
    搜索票，在上開租屋處內當場查獲而予以扣案，因認被告涉
    犯槍砲彈藥刀械管制條例第7 條第4 項之未經許可持有爆裂
    物罪嫌等語。
二、按犯罪事實應依證據認定之，無證據不得認定犯罪事實；不
    能證明被告犯罪者，應諭知無罪之判決；刑事訴訟法第154
    條第2 項、第301 條第1 項分別定有明文。又事實之認定，
    應憑證據，如未能發現相當證據，或證據不足以證明，自不
    能以推測或擬制之方法，為裁判基礎；再認定犯罪事實，所
    憑之證據，雖不以直接證據為限，間接證據亦包括在內，然
    無論直接或間接證據，其為訴訟上之證明，須於通常一般之
    人均不至於有所懷疑，而得確信其為真實之程度者，始得據
    之為有罪之認定，倘其證明尚未達到此一程度，而有合理性
    懷疑之存在時，即無從為有罪之認定，此亦分別有最高法院
    40年台上字第86號及76年台上字第4986號判例可資參照。
三、公訴人認被告涉犯未經許可持有爆裂物之罪嫌，乃係以扣案
    之土製爆裂物1 枚，卷付之租賃契約書1 份，及證人崔育瑋
    、林寬枚、乙○○、陳志臣、楊玉清之陳述，為其論據。
四、訊據被告對於上開租屋處乃係其出具名義承租，且警方於94
    年6 月21日上午9 時35分許，持本院核發之搜索票前往上開
    租屋處執行搜索時，在床舖旁木頭小矮櫃之抽屜內，當場查
    扣具殺傷力之土製爆裂物1 枚等情固不否認，惟堅決否認有
    何持有扣案土製爆裂物1 枚之情事，而辯稱：我與乙○○原
    先都跟著葉金貴一起從事販賣酵素工作，94年4 月間，葉金
    貴要我出面承租上開租屋處，但上開租屋處實際上一直都是
    由葉金貴在使用，崔育瑋也有住在該處，至於我則只是偶爾
    居住於該處1 、2 天，我以前未曾見過扣案爆裂物，更未持
    有該物等語。經查：
(一)證據能力方面
    被告同意證人崔育瑋、林寬枚警詢中之陳述，及高雄縣政府
    警察局鳳山分局搜索扣押筆錄、扣押物品目錄表、上開租屋
    處租賃契約書各1 份，均得作為證據，本院審酌前開證人警
    詢中陳述，及前開書面作成時之狀況，俱認為適當，依刑事
    訴訟法第159 條之5 第1 項，應有證據能力。
(二)實體方面
  1.警方於94年6 月21日上午9 時35分許，持本院核發之搜索票
    ，在被告出具名義承租之上開租屋處執行搜索時，在床舖旁
    木頭小矮櫃之抽屜內，查獲扣案之具殺傷力土製爆裂物1 枚
    乙節，為被告所不爭執，且經證人即執行搜索員警陳志臣、
    楊玉清於偵查中結證：我們是在床舖旁木頭小矮櫃之抽屜內
    ，查獲扣案土製爆裂物的，當時抽屜並未上鎖，而我們一打
    開抽屜，就看到扣案土製爆裂物等語屬實（臺灣高雄地方法
    院檢察署94年度偵字第21267 號卷，下稱偵二卷，第3 頁）
    ，並有上開租屋處租賃契約書（臺灣高雄地方法院檢察署94
    年度偵字第14397 號卷，下稱偵一卷，第10-12 頁）、本院
    94年度聲搜字第1886號搜索票、高雄縣政府警察局鳳山分局
    搜索扣押筆錄、扣押物品目錄表各1 份（高雄縣政府警察局
    鳳山分局刑案偵查卷宗，下稱警卷，第15-19 頁）、內政部
    警政署刑事警察局94年8 月8 日刑偵五字第0940119805號鑑
    驗通知書暨附該局同年7 月27日刑鑑字第0940101968號鑑定
    書各1 份（偵一卷第25-26 頁）、扣案土製爆裂物照片1 張
    （本院卷第33頁）附卷足稽，固堪認定。
  2.證人崔育瑋於警詢中陳稱：警方於94年6 月21日執行搜索前
    ，我與林寬玫2 人原在上開住處內睡覺，我們2 人是自同年
    6 月初起搬進該屋共同居住（警卷第4-5 頁）；另證人林寬
    玫於警詢中，也陳稱：警方於執行搜索前，我與崔育瑋2 人
    原在上開住處內睡覺，我們2 人是自同年6 月初起搬進該屋
    共同居住（警卷第10-11 頁）各等語明確，核證人崔育瑋、
    林寬玫前開所述，相互符合，自堪採信，則證人崔育瑋、林
    寬玫至遲於員警執行本案搜索之10餘日前，即已搬入上開租
    屋處共同居住，而於搜索之際在場，至被告已不復居住於上
    開租屋處，於員警執行搜索時亦未在場等節，亦堪認定。被
    告既至遲於94年6 月初即他遷而不復進出上開租屋處，上開
    租屋處並持續有他人作為居住使用，則上開住屋處經警於94
    年6 月21日搜索發現遭人放置有具殺傷力土製爆裂物1 枚乙
    節，即尚不足為被告確有未經許可持有爆裂物犯行之推論至
    明。
  3.證人乙○○固於94年10月13日偵查中，到庭結稱：94年暑假
    前，我與被告唱完KTV 後，被告約我到他的住處，被告將爆
    裂物製造完成後有拿給我看，並對我說那是會爆炸的煙火云
    云（偵二卷第16頁）。惟查：
    (1)姑不論證人乙○○此部份所述是否屬實，因其對於所親見
      被告持有疑似爆裂物之顏色、形狀、大小等外觀，並未做
      有絲毫之描述，而僅係泛稱曾親見被告製造並持有疑似爆
      裂物，則該疑似爆裂物與扣案土製爆裂物是否係屬同一？
      又是否確實具有殺傷力？本俱非無疑。
    (2)復次，證人崔育瑋在前3 次警、偵訊中，均未曾提及證人
      乙○○之事，迨於94年10月13日上午庭訊，首次向檢察官
      提出該項證據調查聲請、並具體陳明待證事項後，卻能旋
      於同日下午偕同證人乙○○到庭為證，且證人乙○○證述
      之內容，也核與證人崔育瑋所述之待證事項，幾近全然相
      同；再觀諸證人乙○○另明確證稱；係接到證人崔育瑋之
      電話始知悉有本案等語（偵二卷第16頁），益徵證人崔育
      瑋、乙○○雙方在證人乙○○到庭作證前，即曾就本案進
      行聯繫而相互配合、應和，否則焉可能如此？
    (3)綜上，證人乙○○首揭所述既存有證述內容過於空泛、真
      實性有所可疑等瑕疵，自無足遽然採為認定被告犯行之依
      據。
  4.證人崔育瑋於警詢中雖證稱：扣案土製爆裂物是被告所有的
    云云（警卷第4 頁），惟證人崔育瑋復明確證稱：我於員警
    執行搜索前，根本不知道屋內有這些東西等語（警卷第4 頁
    ），顯見證人崔育瑋先前未曾見過扣案土製爆裂物，自更未
    曾見聞被告持有該爆裂物，從而其關於扣案土製爆裂物係屬
    被告所有之所述，乃顯係出於臆測；另證人林寬玫所證述：
    我聽崔育瑋說扣案土製爆裂物是被告先前居住時所放的等語
    （警卷第10頁），則僅係轉述另位證人崔育瑋所言，而屬傳
    聞，均非可執為認定被告犯行之依據。至證人陳志臣、楊玉
    清於偵查中，固另結稱：該床舖旁小矮櫃另外擺有一些電話
    帳單及亂七八的紙張，都是被告的等語（偵二卷第3 頁），
    然扣案土製爆裂物所在之小矮櫃上另放置有被告所有之帳單
    、紙片等節，與該爆裂物究係誰屬或所何人放置者，本係屬
    二事，而無必然關係，是此等所述，亦無足資為被告不利之
    推論。
  5.末被告先前於偵查中，固另辯稱上開租屋處是其租以自用（
    偵一卷第29頁），或其與葉金貴並不相熟（偵依卷第82頁）
    云云，而俱與於本院中之所辯，不相一致。惟被告前後所辯
    縱互有齟齬，原不可遽為被告必有未經許可持有爆裂物犯行
    之推論，至為灼然。再者，卷附葉金貴0000000000號行動電
    話監聽資料乃顯示：被告間接指示「仁傑」（應係指乙○○
    ）去電向被告取回物品後，被告旋以簡訊向葉金貴報告物品
    之所在各情（本院94年度聲搜字第1886號卷第19-20 頁），
    可見被告非僅與葉金貴相識，且係聽命於葉金貴；又被告係
    於94年4 月9 日訂立上開租屋處之租賃契約書，嗣於同年6
    月27日入伍服義務役2 節，亦有上開租屋處租賃契約書（偵
    一卷第10-12 頁）、後備908 旅步一營步二連95年3 月17日
    嶺剛字第0950000010號函（本院卷第60-61 頁），在卷足資
    認定，衡情，常人應無在自己即將入伍、但服役之確切地點
    尚未確定之2 個月前，刻意遷出住家，而另向他人承租房屋
    ，且訂立1 年期長約之理，是故被告於本院審理中所辯其僅
    係依葉金貴之指示，出具名義承租上開租屋處等語，應較符
    於真實，也予指明。
  6.綜上所述，被告出具名義加以承租之上開租屋處內，固遭人
    放置有扣案具殺傷力之土製爆裂物1 枚，惟按現有之卷證，
    扣案土製爆裂物是否確為被告所放置，尚非無疑，此外，復
    查無其他積極證據足以證明被告確有公訴人所指未經許可持
    有爆裂物犯行，本件犯罪即屬不能證明，依法自應為無罪判
    決之諭知。
據上論斷，應依刑事訴訟法第301 條第1 項，判決如主文。
本案經檢察官甲○○到庭執行職務。
中    華    民    國    95    年    5     月    9     日
                  刑事第十庭  審判長法  官  徐美麗
                                    法  官  楊淑珍
                                    法  官  莊珮吟
以上正本證明與原本無異。
如不服本判決，應於判決送達後10日內，向本院提出上訴狀。
中    華    民    國    95    年    5     月    9     日
                                    書記官  蔡妮君


司法院資訊處製作；財團法人民間司法改革基金會備份。
